臺灣桃園地方法院民事判決　九十三年度訴字第一０一號
　　原　　　告　戊○○　原住桃.
　　　　　　　　　　　　現住台.
　　　　　　　　丁○○
　　　　　　　　丙○○
　　兼右三人
　　法定代理人　乙○○　住同右.
　　被　　　告　甲○○　原住台北縣林口鄉○○村○○路二九六巷二號四樓
　　　　　　　　　　　　現住台北縣中和市○○路○段一一二巷六號之三
右被告因過失致死案件，原告提起附帶民事訴訟，請求損害賠償，經本院刑事庭裁定
移送，本院判決如左：
　　主　　文
被告應給付原告戊○○新台幣柒拾伍萬參仟捌佰捌拾陸元。
被告應給付原告丁○○新台幣捌拾陸萬壹仟伍佰伍拾捌元。
被告應給付原告丙○○新台幣玖拾陸萬壹仟玖佰貳拾陸元。
被告應給付原告乙○○新台幣柒拾伍萬肆仟零參拾柒元，及其中新台幣壹拾肆萬捌仟
玖佰伍拾貳元，自民國九十二年九月貳拾捌日起至清償日止，按週年利率百分之伍計
算之利息。
原告等其餘之訴駁回。
訴訟費用由被告負擔參分之貳，餘由原告等負擔。
本判決於原告戊○○、丁○○、丙○○、乙○○分別以新台幣貳拾伍萬壹仟貳佰玖拾
伍元，新台幣貳拾捌萬柒仟壹佰捌拾陸元，新台幣參拾貳萬零陸佰肆拾貳元，新台幣
貳拾伍萬壹仟參佰肆拾伍元供擔保得假執行。
原告其餘假執行之聲請駁回。
　　事實及理由
一、本件原告主張：被告甲○○於民國九十二年一月六日晚間，駕駛車牌號碼Ｋ四－
　　三九九七號自用小客車，沿桃園縣八德市○○路，往鶯歌方向行駛，於當晚二十
    一時四十五分許，途經興豐路一三七０號前，應注意遵守道路交通標線之指示、
    汽車行駛時之車前狀況，並隨時採取必要之安全措施，在雙向二車道行駛在劃有
    分向限制線之路段不得駛入來車之車道內，以避免發生危險，雖當大雨滂沱，惟
    有夜間燈光照明，且路面無缺陷、道路無障礙物、視距良好，並無任何不能注意
    之情形，竟疏未注意貿然跨越中央分向限制線駛入對向車道，同一時、地適有被
    害人謝金財騎乘車牌號碼ＨＥＷ－四六二號重型機車算寺向駛至，被告甲○○避
    煞不及，遂迎面對撞，致被害人謝金財當場拋出車外，並受有頭部及下肢鈍傷出
    血造成休克，雖經送醫急救，延至當日二十二時四十分仍因傷重不治死亡，被告
    過失致人於死刑責已由檢察官依法提起公訴，現由　鈞院審理中。
    原告戊○○、丁○○、丙○○為被害人謝金財之子女，原告乙○○為被害人之妻
    ，因被告不法侵害，受有下列損失：
　　(一)原告戊○○、丁○○、丙○○部分：
    　1.扶養費：
      　戊○○係七十九年九月二日生，現年十三歲，距其成年，受扶養尚有七年
        　，以九十一年度扶養親屬之寬減額新台幣（下同）七萬四千元為基準，並
          依霍夫曼計算法計算一次給付之金額，請求扶養費為四十五萬三千八百八
          十六元。
        丁○○係八十一年七月十五日生，現年十一歲，距其成年，受扶養尚有九
        　年，以九十一年度扶養親屬之寬減額七萬四千元為基準，並依霍夫曼計算
          法計算一次給付之金額，請求扶養費為五十六萬一千五百五十八元。
        丙○○係八十三年十月三日生，現年九歲，距其成年，受扶養尚有十一年
        　，以九十一年度扶養親屬之寬減額七萬四千元為基準，並依霍夫曼計算法
          計算一次給付之金額，請求扶養費為六十六萬一千九百二十六元。
      2.精神慰藉金：原告戊○○、丁○○、丙○○均年幼喪父，失所依靠，同受痛
        苦，爰斟酌請求精神慰藉金各三十萬元。
      以上1.、2.兩項合計，原告戊○○可請求金額為七十五萬三千八百八十六元，
      丁○○可請求金額為八十六萬一千五百五十八元，丙○○可請求金額為九十六
      萬一千九百二十六元。
    (二)原告乙○○部分：
    　醫藥費：被害人謝金財因本件車禍，受有頭部及下肢鈍傷出血造成休克等傷
      　害，送往財團法人天主教聖保祿修女會醫院診治，直至死亡止，其間醫療費
        用均由乙○○支出，計支出醫療費用新台幣二千六百三十二元。
      殯葬費：原告乙○○為被害人謝金財支出必要開支之殯葬費計十四萬六千三
      　百二十元。
      扶養費：原告乙○○係六十一年八月七日生，現年三十一歲，依九十年台灣
　      地區簡易生命表所載，乙○○之平均餘命為四十九年（四捨五入），以九十
        一年扶養親屬之寬減額七萬四千元為基準，並依霍夫曼計算法計算一次給付
        之金額為一百八十五萬九千三百五十二元。
      精神慰藉金：被害人謝金財係家中唯一經濟支柱，原告乙○○年輕喪偶，生
      　活頓失依靠，精神上所受痛楚，非可言喻，爰斟酌精神慰藉金新台幣五十萬
        元。
      以上、、、項合計，原告乙○○請求金額為二百五十萬八千三百零四
      元。
      為此依侵權行為之法律關係提起本訴，聲明求　判決(一)被告應給付原告戊○○
      七十五萬二千八百八十六元、給付原告丁○○八十六萬一千五百五十八元、給
      付原告丙○○九十六萬一千九百二十六元、給付原告乙○○二百五十萬八千三
      百零四元，及其中十四萬八千九百五十二元，自附帶民事起訴狀繕本送達翌日
      起至清償日止，按週年利率百分之五計算之利息。(二)原告願供擔任聲請宣告假
      執行。
二、被告則以：當時視線不良，雨又大，伊看到被害人謝金財之機車時已閃避不及。
    原告之請求過高，伊無力負擔等語，資為抗辯。並聲明　　判決駁回原告之訴。
三、查本件原告主張被告甲○○於民國九十二年一月六日晚間，駕駛車牌號碼Ｋ四－
　　三九九七號自用小貨車，沿桃園縣八德市○○路往台北縣鶯歌鎮方向行駛，同日
    晚九時四十五分，途經興豐路一三七０號前時，本應注意駕駛人駕駛汽車應遵守
    道路交通標誌、標線、號誌之指示，在雙向二車道行駛時，在劃有行車分向線之
    路段，超車時雖得駛越，但仍應注意車前狀況，並隨時採取必要之安全措施。且
    當時雖下雨，惟有夜間燈光照明，且路面無缺陷、道路無障礙物，並無任何不能
    注意之情形。竟疏未注意，在前方無其他車輛，並無超車必要之情形下，竟貿然
    駛越中央行車分向線，駛入對向車道，適謝金財酒後騎乘車牌號碼ＨＥＷ－四六
    三號重型機車自對向駛至，甲○○因跨越行分向線逆向行駛，且疏未注意車前狀
    況，見狀閃避不及，其左前車頭遂與謝金財騎乘之機車車頭迎面對撞，致謝金財
    人車彈開後墜落路面，受有頭部及下肢鈍傷出血等傷害，經送醫急救，延至當日
    晚十時十分，因頭部、下肢鈍傷出血引發休克而死亡等情。被告雖抗辯：當時視
    線不良雨又大，伊看到被害人謝金財之機車時已閃避不及云云。惟查：
  (一)本院經調臺灣桃園地方法院檢察署九十二年偵字第三六五一號甲○○過失致死刑
    事案件全卷。該案中被告於上揭時地與被害人謝金財騎乘之機車發生碰接，因而
    致被害人頭部、下肢鈍傷出血引發休克而死亡等情，業據被告於警訊、偵查及本
    院審理時坦承無訛，復經告訴人乙○○、證人即處堙本件車禍之警員陳木清、張
    黎先於偵查中及曹永政於本院證人室指述明確，並有道路交通事故調查表、道路
    交通事故現場圖各乙紙。現場及車輛照片二十九幀附卷可憑。另被害人謝金財係
    因本件車禍致頭部、下肢鈍傷出血引發休克而死亡，業經臺灣桃園地方法院檢察
    官督同檢驗員相驗明確，有相驗屍體證明書、驗斷書、勘驗筆錄各乙份、相驗照
    片三幀附卷可憑。
  (二)本件被害人車道（由台北縣鶯歌鎮往桃園縣八德市○○○○道路邊緣距離中央行
    車分向線為三、五公尺，被告駕駛之車輛與被害人乘之機車發生碰撞而產之碎裂
    物散落在被害人車道內，距離道路邊線二、五公尺，被害人之機車橫倒在其車道
    內，車頭朝中央行車分向線方向，車尾距離道路邊線一、一公尺，被害人橫躺在
    其車道內，距離道路邊線一、五公尺，被告之車輛則停放在被害人車道之路邊，
    車頭朝鶯歌方向，左前車頭保險桿處損害，左前大燈燈罩破裂，駕駛座前方擋風
    玻璃碎裂，左側車門處無擦撞痕跡等情，與據證人陳木清、曹永政證述在案，並
    有道路交通事故現場圖一紙、現場及車輛照片二十九帖可按。被告雖陳述略以：
    伊當時只是很靠近中心線，並未跨越，是對方越線撞倒伊，伊的車子因為被撞後
    輪胎卡死，才會衝到對向車道的路邊，因為對方接到伊車頭左前角，碎片才會往
    他的車道方向噴云云。但被告於　案本院審理時已自承：撞擊前伊有踩煞車，但
    是伊並沒有踩死，因為根本來不及，當時伊根本沒有轉方向盤等語（見本院九十
    二年五月二十一日刑事記問筆錄），則被告車輛於發生撞擊前及撞擊瞬間　係向
    前直駛，並未轉動方向盤向左做閃避動作，若當時被害人係逆向行駛撞擊被告左
    前車頭處，人車彈開後墜落地面，撞擊後碎裂物散落及被害人人車倒地位置應均
    在被告車道內，推本件碎裂物散落及被害人人車倒地位置卻分別在離中央行車分
    向線約一公尺及二公尺乃至二、四公尺之被害人車道，足見被告之辯解與現場之
    遺留各稗證物資料所研判之情節不符，並不可採。　　證人即警員張黎光於
    中及警員營永政於本院刑案審理中均　述本件應係被告超越中央分向線才將死者
    撞倒等情（見本院九十三年五月六日刑事訊問筆錄）。足見本件應係被告跨越行
    車分向線而與被害人之機車迎面對撞致發生車禍無訛。
　(三)按汽車在雙向二車道行駛時，在劃有行車分向線之路段，超車時雖得駛越，但駕
    駛人仍應注意車前狀況，並隨時採取必要之安全措施，道路交通安全規劃第九十
    四條第三項、第九十七條第三款分別定有明文。本件車禍發生之路段道路平直、
    路面無缺陷，亦無障礙物，車禍發生當天雨勢頗大，另車禍發生當時被告車道前
    方並無任何車輛等情，為被告所自承。被告車道前方既無任何車輛，自無駛越行
    車分向線之必要，竟貿然跨越致肇事，被告就本件事故之發生應有過失。且本件
    經本院刑事庭送臺灣省桃園縣區車輛行車事故鑑定委員會鑑定結果，亦認被告甲○○駕車侵入對向車道為肇事原因，謝金財駕駛重機車無肇事因素，有該會九十
    二年八月十五日府車鑑桃字第九二０七四一號函送之鑑定意見書可參，可見被告
    於事件事故發生有過失，且其過失之行為與被害人之死亡有相因果關係，應認被
    告確有過失致人於死之侵權行為。
四、按因故意或過失不法侵害他人之權利者，負損害賠償責任。違反保護他人之法律
    ，致損害於他人者，負損害賠償責任。不法侵害他人致死者，對於支出醫療、殯
    葬費之人亦應負損害賠償責任。被害人對於第三人負有法定抉擇義務者，加害人
    對於該第三人亦應負損害賠償責任。又不法侵害他人致死者，被害人之父母、子
    女及配偶，雖非財產上之損害，亦得請求賠償相當之金額。民法第一百八十四條
    第一項、第二項，第一百九十二條第一項、第二項，第一百九十四條訂有明文。
    本件原告戊○○、丁○○、丙○○為死者之子女、乙○○為死者之妻，有戶籍謄
　　本之記載可按，　等依上開規定分別請求醫藥費、殯葬費、扶養費及非財產上之
　　損害，並無不合。茲分述原告等可得請求之各項損害金如左：
  (一)醫療費：原告乙○○主張被害人謝金財因本件車禍受有頭部及下肢鈍傷出血造成
    休克等傷害，送往財團法人天主教聖保祿修女會醫院診治，直至死亡止，其間醫
    療費用均由原告乙○○支出，計支出二千六百三十二元，並出收據二紙為證，且
    為被告所不爭執，原告乙○○此部分之請求應予准許。
  (二)殯葬費：原告乙○○主張伊支出殯葬費計十四萬六千三百二十元，業經提出收據
    七紙為證，且為被告所不爭執，原告乙○○此部分之請求為有理由，應予准許。
  (三)扶養費：
  　1.原告戊○○部分：
    　原告戊○○主張伊係民國七十九年九月二日生，現年十三歲，距其成年二十歲
      ，受扶養年數尚有七年，以九十一年度扶養親屬寬減額七萬四千元為基準，依
      霍夫曼計算法，計算一次給付之金額，扣除中間利息，原告戊○○一次得請求
      之金額為四十五萬三千八百八十六元(計算公式：74000×(0000000÷0000000)
      =453886)，原告戊○○此部分扶養請求為有理由，應予准許。
    2.原告丁○○部分：
    　原告丁○○主張伊係民國八十一年七月十五日生，現年十一歲，距其成年，受
      扶養年數尚有九年，以九十一年度扶養親屬寬減額七萬四千元為基準，依霍夫
      曼計算法計算一次給付之金額，扣除中間利息，原告丁○○一次得請求之金額
　　　為五十六萬一千五百五十八元（計算公式：74000×（0000000／0000000）=
      561558），原告丁○○此部分扶養費之請求為有理由，應予准許。
    3.原告丙○○部分：
    　原告丙○○主張伊係民國八十三年十月三日生，現年九歲，距其成年，受扶養
      年數尚有十一年，以九十一年度扶養親屬之寬減額七萬四千元為基準，依霍夫
      曼計算法計算一次給付之金額，扣除中間利息，原告丙○○一次得請求之金額
　　　為六十六萬一千九百二十六元（計算公式：47000×（0000000／0000000）=
      661926），原告丙○○此部分扶養費之請求為有理由，應予准許。
    4.原告乙○○部分：
    　原告乙○○主張伊係六十一年八月七日生，現年三十一歲，依九十年台灣地區
      女性簡易生命表之記載，原告乙○○之平均餘命為四十九年，以九十一年扶養
      親屬寬減額七萬四千元為基準，依霍夫曼計算法計算一次給付之金額為一百八
      十五萬九千三百五十二元云云。查被害人謝金財係五十年十月十日生，本件車
      禍死亡時（九十二年一月六日）年四十一歲，依九十年台灣地區男性簡易生命
      表之記載，其平均餘命僅為三四、四二年，較上開原告乙○○之平均餘命四十
      九年為短，則原告乙○○請求給付扶養費，自應於謝金財平均餘命之範圍內予
      以計算核准之。是以乙○○一次得請求之金額為一百五十萬五千零八十五元（
　　　計算公式：74000×(00000000/0000000)＋74000×(370370/0000000×42/100)
      =0000000＋11511=0000000)。原告乙○○之請求應於上揭金額內予以核准，逾
      此範圍之請求為無理由，應予駁回。
  (四)非財產上之損害：原告等主張被害人謝金財係家中唯一經濟支柱，原告乙○○年
    輕喪偶，生活頓失依靠，原告戊○○、丁○○、丙○○請求精神慰藉金各三十萬
    元等情。查原告戊○○目前在壽山國中一年級就讀，丁○○、丙○○分別在幸福
    國小六年級、三年級就讀；原告乙○○國中畢業，原在鶯歌作沖床業，目前待業
    中，偶爾做臨時工，目前住在國宅中，尚有房屋貸款。被告國小畢業，做粗工，
    月入一萬五千至二萬多元，目前已離婚，子女由妻監護，每個月有寄一點錢給小
    孩等情。本院審酌兩造之身分、教育程度、財產收入、經濟狀況、扶養人數、被
    告之過失情節，及被害人死亡，原告為其妻、子女所受精神痛苦之程度，認原告
    乙○○請求五十萬元、原告戊○○、丁○○、丙○○各請求三十萬元、洵為正常
    ，應予准許。
五、綜上所述，本件原告等可得請求之侵權行為之損害，乙○○為二百十五萬四千零
    三十七元（醫療費二千六百三十二元，殯葬費十四萬六千三百二十元，扶養費一
　　百五十萬五千零八十五元，非財產上損害五十萬元），戊○○為七十五萬三千八
　　百八十六元（扶養費四十五萬三千八百八十六元、外財產上之損害三十萬元），
　　丁○○為八十六萬一千五百五十八元（扶養費五十六萬一千五百五十八元、非財
　　產上之損害三十萬元），丙○○為九十六萬一千九百二十六元（扶養費六十六萬
　　一千九百二十六元、非財產上之損害三十萬元）。又保險人依強制汽車責任險法
    規定給付之保險金，視為加害人或被保險人損害賠償金額之一部分，加害人或被
    保險人受損害賠償請求時，得扣除之，強制汽車責任險法第三十條訂有明文。本
    件原告乙○○自認已領到本件謝金財車禍死亡之死亡給付保險金一百四十萬元，
    則原告乙○○之請求部分應另扣除一百四十萬元之保險金給付而為七十五萬四千
    零三十七元。原告乙○○等四人之請求應於上開金額內予以准許。逾此範圍之請
    求為無理由，應予駁回。又原告乙○○就醫療費、殯葬費共十四八千九百五十二
    元部分另請求自刑事附帶民事訴訟起訴狀繕本送達被告之翌日（九十二年九月廿
    八日）起至清償日止按年息百分之五計算之利息，於法並無不合，應予准許。原
    告另聲請供擔保宣告假執行，經核原告等勝訴部分其假執行之聲請為有理由，爰
    分別酌定相當之擔保金額予以宣告，敗訴部分其假執行之聲請失所附麗，應予駁
    回。
六、據上論結，本件原告之訴為一部有理由，一部無理由，依民事訴訟法第七十九條
　　、第七十八條、第八十五條第一項前段，第三百九十條第二項判決如主文。
　　被告未於言詞辯論期日到場，亦未提出準備書狀作何聲明或陳述。
中　　　華　　　民　　　國　　九十三　　年　　　四　　　月　　二十一　　日
　　　　　　　　　　　　　　　　　　　　臺灣桃園地方法院民事第一庭
~B法　　　官　袁再興
右為正本係照原本作成
如對本判決上訴須於判決送達後廿日內向本院提出上訴狀。
中　　　華　　　民　　　國　　九十三　　年　　　四　　　月　　二十六　　日
~B書　記　官　吳玉金
